最高法院刑事判決　　　　　　　　　　　　　　　九十一年度台上字第三二０九號
　　上　訴　人　甲○○○即申朝.
右上訴人因偽造文書案件，不服台灣高等法院高雄分院中華民國八十九年二月十六日
第二審判決（八十七年度上訴字第八八八號，起訴案號：台灣高雄地方法院檢察署八
十五年度偵字第三九五四號），提起上訴，本院判決如左：
    主  文
原判決撤銷，發回台灣高等法院高雄分院。
    理  由
本件原判決撤銷第一審之科刑判決，改判論上訴人甲○○○以連續行使偽造私文書，
足以生損害於他人罪，處有期徒刑壹年，固非無見。
惟查：當事人聲請調查之證據，法院認為不必要者，固得依刑事訴訟法第二百七十二
條，以裁定駁回之，但如未經駁回，亦未予以調查，又未於判決理由內說明不予調查
之理由，其訴訟程序即屬違背法令。卷查告訴人林春枝於偵查及第一審法院先後指稱
：「因為申朝容於民國八十四年八、九月間分兩次向我借新台幣（下同）一百萬元，
而他說每月要還我四萬元，這非會款，而是我借他的，這些款是我標會來借他，然其
中他有借李明祥十萬元，並叫該人每月應還給我二萬元，但是這個人我並不認識，他
原來是說他借款是要給陳惠娟的，而最後他又說是借給這個李明祥」（見八十五年度
偵字第三九五四號卷第五十六頁）、「八十四年十月十七日（按係七日之誤）、八十
四年十一月六日、八十四年十一月二十九日及八十五年一月五日，在上訴人詐騙不法
財物等被揭發之前，我（方）從未謀面且在互助會單上，從未跟會的李明祥先生，卻
於上述四個不同日期，自己匯會錢到告訴人的帳戶內，經查證得知，上訴人將偽造之
劉美芳及陳慧娟等假名下的互助會，私下轉讓給李明祥，而李明祥所匯的一萬元或二
萬元會錢，很明顯地與劉美芳、陳慧娟之跟會金額相符」等語（見第一審法院卷(一)第
九十四頁背面），復有李明祥名義匯款給告訴人林春枝之郵政國內匯款收據四紙附卷
可憑（見第一審法院卷(一)第一一六頁）。是以李明祥名義匯給告訴人之上開款項，究
係上訴人償還向告訴人所借之欠款？或係劉美芳、陳慧娟參加互助會之會款，告訴人
指訴前後不一。凡此關係劉美芳、陳慧娟究竟有無參加告訴人林春枝所邀之互助會？
以及劉美芳、陳慧娟有無繳交會款予會首即告訴人林春枝，至為重要。為釐清事實真
相，應有進一步調閱上開李明祥名義匯款予告訴人林春枝之南投郵局第０四００００
｜０局號，第二五七四｜七帳號資料，以查明李明祥除上開四筆匯款外，自八十三年
五月互助會起會起是否另有其他之匯款，並傳喚李明祥加以訊問之必要。乃原判決未
依上訴人聲請向南投郵局調閱上開告訴人之帳號資料（見原審卷(一)第一七三頁），復
未駁回其聲請，又未於判決理由內說明不予調查之理由，遽予論罪科刑，揆之上開說
明，自屬於法有違。上訴意旨，執以指摘，為有理由，應認原判決有撤銷發回之原因
。至原判決不另諭知無罪部分，基於審判不可分原則，應併予發回，附此敘明。
據上論結，應依刑事訴訟法第三百九十七條、第四百零一條，判決如主文。
中      華      民      國    九十一    年      六      月     十二     日
                              最高法院刑事第十庭
                                  審判長法官  林  增  福
                                        法官  邵  燕  玲
                                        法官  吳  昆  仁
                                        法官  陳  世  雄
                                        法官  謝  俊  雄
      右正本證明與原本無異
                                              書  記  官
中      華      民      國    九十一    年      六      月     十七     日
